【裁判字號】    98,訴,653
【裁判日期】    980630
【裁判案由】    分配表異議之訴
【裁判全文】
臺灣高雄地方法院民事判決               98年度訴字第653號
原      告  乙○○
被      告  中國信託商業銀行股份有限公司
法定代理人  丙○○
訴訟代理人  甲○○
當事人間分配表異議之訴事件，本院民國98年5 月21日言詞辯論
終結，判決如下：
    主   文
原告之訴駁回。
訴訟費用由原告負擔。
    事實及理由
一、按債權人或債務人對於分配表所載各債權人之債權或分配金
    額有不同意者，應於分配期日一日前，向執行法院提出書狀
    ，聲明異議；異議未終結者，為異議之債權人或債務人，得
    向執行法院對為反對陳述之債權人或債務人提起分配表異議
    之訴；聲明異議人未於分配期日起10日內向執行法院為起訴
    之證明者，視為撤回其異議之聲明，強制執行法第39條第1
    項、第41條第1 項前段、第3 項前段分別定有明文。經查，
    本院民事執行處於民國97年11月28日寄發分配表定於98年1
    月5 日進行分配，原告於97年12月9 日具狀聲明異議，本院
    民事執行處於97年12月17日發函通知併案執行債權人即被告
    表示意見，被告於97年12月25日具狀表示反對意見，原告於
    97年12月23日提起本訴，且於同日陳報起訴證明，業經本院
    依職權調取本院97年度司執字第39664 、106028號執行卷，
    核閱無誤，是原告提起本件分配表異議之訴，合於程序上之
    規定，先予敘明。
二、原告主張：訴外人陳淑燕以其所有坐落高雄市○○區○○段
    第17地號土地及其上同段第2783建號即門牌號碼高雄市○○
    區○○路36號3 樓建物（下稱系爭不動產），於89年間向被
    告借款新臺幣（下同）188000元（下稱第一筆借款債權，現
    尚欠0000000 元），並設定第一順位最高限額抵押權2,280,
    000 元予被告，嗣又向原告借款800,000 元，並將系爭不動
    產設定第二順位抵押權800,000 元予原告，因陳淑燕積欠被
    告第一筆借款未付，被告就系爭不動產聲請強制執行，經本
    院民事執行處以97年度司執字第39664 號受理，嗣於民國97
    年9 月29日以2,126, 000元拍定，經本院民事執行處製成分
    配表，原告除執行費及聲請費外，其餘並未受償，被告則受
    償2,113,900 元，然被告之擔保債權原係本金1,466,431 元
    ，被告於系爭不動產拍定後，始於97年10月17 日 就其他債
    權本金715,718 元（下稱第二筆借款債權）聲明參與分配，
    依強制執行法第32條規定，被告僅能就所有債權人分配後餘
    額實施分配，被告就系爭債權所受償之593,641 元，應改分
    配予原告，爰依強制執行法第41條規定，提起本件訴訟。並
    聲明：本院97年度司執字第39664 號強制執行事件，對被告
    所分配2,113,900 元之債權額，應減為1,520,259 元，並將
    其減少之金額593,641 元改為分配予原告。
三、被告則以：被告於97年10月17日將系爭債權聲請強制執行，
    係請求將陳淑燕之信用卡及通信貸款債權併入執行，應視為
    最高限額抵押權擔保範圍內，以同一執行名義聲請就原聲請
    以外所餘之債權金額追加執行，非屬強制執行法第32條規定
    所示之參與分配，此由抵押權設定契約書記載抵押物之擔保
    範圍包括債務人對抵押權人現在及將來所負之借款及信用卡
    消費款，可知系爭債權亦在抵押權擔保範圍內等語，以資抗
    辯。並聲明：請求駁回原告之訴。
四、兩造爭執及不爭執事項：
  (一)不爭執部分：
    1.陳淑燕以系爭不動產，為被告設定第一順位最高限額抵押
      權2,280,000 元，嗣又向原告借款800,000 元，並為原告
      設定第二順位抵押權800,000 元。
    2.被告持本院97年度拍字第665 號准予拍賣抵押物裁定，就
      系爭不動產聲請強制執行，經本院民事執行處以97年度司
      執字第39664 號受理，於97年9 月29日以2,126,00 0元拍
      定，經本院民事執行處製成分配表，扣除執行費後，分配
      予被告第一筆借款債權之利息、違約金原告除執行費及聲
      請費外，其餘並未受償，被告則受償2,113,900 元，業經
      本院依職權調取上開執行卷，核閱屬實。
    3.被告於97年10月17日就系爭債權聲請強制執行，經本院民
      事執行處以97年度司執字第106028號受理，並將該案併入
      本院97年度司執字第39664 號，業經本院依職權調取上開
      執行卷，核閱無誤。
  (二)爭執部分：
    被告於97年10月17日具狀聲請強制執行之系爭債權，是否得
    列入第一順位抵押權之債權金額而優先受償？
五、被告於97年10月17日具狀聲請強制執行之系爭債權，是否得
    列入第一順位抵押權之債權金額而優先受償？
（一）按他債權人參與分配者，應於標的物拍賣、變賣終結或依
      法交債權人承受之日一日前，其不經拍賣或變賣者，應於
      當次分配表作成之日一日前，以書狀聲明之。依法對於執
      行標的物有擔保物權或優先受償權之債權人，不問其債權
      已否屆清償期，應提出其權利證明文件，聲明參與分配。
      強制執行法第32條第1 項、第34條第2 項分別定有明文。
      又按本法第34條第2 項規定之債權人，其參與分配，不受
      本法第32條第1 項規定之限制。依上開規定，對於執行標
      的物有擔保物權之人，其以書狀聲明參與分配者，並不受
      須於標的物拍賣之日一日前為之的限制。
（二）查，陳淑燕以系爭不動產，為被告設定第一順位最高限額
      抵押權2,280,000 元，權利存續期間自89年5 月30日起至
      129 年5 月29日止，並於抵押權設定契約書上約定本抵押
      物之擔保範圍包括債務人對抵押權人（被告）現在（包括
      過去所負現在尚未清償）及將來所負之借款、票據、保證
      、委任保證、代墊款、信用卡消費款、損害賠償暨其他一
      切債務之本金、利息、遲延利息、違約金、實行抵押權費
      用及抵押權人墊付擔保物之保險費及因債務不履行而發生
      之損害賠償，此有抵押權設定契約書可證（本院卷第21頁
      ）。而陳淑燕於89年9 月2 日向被告借款188000元，約定
      清償期為109 年6 月2 日，並約定平均攤還本息，如未按
      期攤還本息，陳淑燕即喪失期限利益（即第一筆借款），
      詎陳淑燕於94年8 月2 日起即未依約繳納本息，該借款視
      為全部到期。陳淑燕又於93年間積欠被告信用卡債務及信
      用貸款共715718元（即第二筆借款）自93年9 月24日起至
      清償日止，按年息百分之20計算之利息，及按月計付300
      元之違約金等情，亦為兩造不爭執，並經本院調閱97年度
      司執字第106028號清償債務及97年司執字第66333 號卷可
      證。依陳淑燕與被告間上開抵押權設定契約書之約定，抵
      押物之擔保範圍包括債務人對抵押權人（被告）現在（包
      括過去所負現在尚未清償）及將來所負之借款、票據、保
      證、委任保證、代墊款、信用卡消費款、損害賠償暨其他
      一切債務之本金、利息、遲延利息、違約金、實行抵押權
      費用及抵押權人墊付擔保物之保險費及因債務不履行而發
      生之損害賠償，則系爭不動產第一順位抵押權擔保範圍，
      自應包括陳淑燕93年間積欠被告之信用卡債務715718元及
      其利息、違約金（即第二筆借款債權），從而，被告第二
      筆借款債權，亦為抵押權人。
（三）被告以第一筆借款債權（本金0000000 元及其利息、違約
      金）屆期未清償，聲請本院拍賣系爭不動產之抵押物，經
      本院民事執行處以97年度司執字第39664 號受理，於97年
      9 月29日以2,126,000 元拍定，被告嗣於97年10月17日以
      第二筆借款債權（本金715718元及其利息、違約金）聲明
      參與分配，因被告為第一順位抵押權人，即不受強制執行
      法第32條第1 項規定，他債權人參與分配者，應於標的物
      拍賣日一日前，以書狀聲明之拘束。被告於97年10月17日
      就第二筆借款債權聲請強制執行，經本院民事執行處以97
      年度司執字第106028號受理，並將該案併入本院97年度司
      執字第39664 號，業經本院依職權調取上開卷宗查證屬實
      ，則本院將上開拍定金額0000000元，扣除原告之執行費
      12100 元及被告之執行費11731 元、5726元後，將剩餘款
      項分配予第一順位之抵押權人即被告以抵充其本金000000
      0 元（第一、二筆借款債權本金共計0000000 元），原告
      因係系爭不動產第二順位抵押權人，已無款項可分配，此
      有本院97年司執字第39664 號強制執行金額計算書分配表
      可證，於法並無不合。原告主張被告就第二筆借款債權71
      5718元，係於抵押標的物拍賣終結後始聲明參與分配，依
      強制執行法第32條第1 項規定，不得參與分配，被告所受
      償之593641元，應由第二順位之抵押權人原告受償云云，
      並不可採。
（四）綜上，原告依強制執行法第41條規定，請求本院97年度司
      執字第39664 號強制執行事件，對被告所分配2,113,900
      元之債權額，應減為1,520,259 元，並將其減少之金額59
      3,641 元改分配予原告，並無理由，應予駁回。
六、結論：原告之訴為無理由，依民事訴訟法78條，判決如主文
    。
中    華    民    國    98    年    6     月    30    日
                  民事第三庭法  官  朱玲瑤
正本係照原本作成。
如不服本判決，應於送達後20日內，向本院提出上訴狀並表明上
訴理由，如於本判決宣示後送達前提起上訴者，應於判決送達後
10日內補提上訴理由書（須附繕本）。
中    華    民    國    98    年    6     月    30    日
                                書記官  曹德英


司法院資訊處製作；財團法人民間司法改革基金會備份。
